【裁判字號】    97,簡上,536
【裁判日期】    980331
【裁判案由】    詐欺
【裁判全文】
臺灣高雄地方法院刑事判決             97年度簡上字第536號
公  訴  人  臺灣高雄地方法院檢察署檢察官
上  訴  人
即  被  告  乙○○
上列被告因詐欺案件，不服本院高雄簡易庭民國97年5月9日97年
度審簡字第24號刑事簡易判決，提起上訴（原聲請簡易判決處刑
案號：97年度偵字第618 號），本院管轄第二審之合議庭認不得
以簡易判決處刑，改依通常程序審理，並自為第一審判決如下：
    主  文
原判決撤銷。
乙○○無罪。
    理  由
壹、程序部分：
    按被告以外之人於審判外之言詞或書面陳述，除法律有規定
    者外，不得作為證據，刑事訴訟法第159 條第1 項固定有明
    文；惟被告以外之人於審判外之陳述，雖不符刑事訴訟法第
    159 條之1 至第159 條之4 之規定，而經當事人於審判程序
    同意作為證據，法院審酌該言詞陳述作成時之情況，認為適
    當，亦得為證據；或當事人、代理人或辯護人於法院調查證
    據時，知有刑事訴訟法第159 條第1 項不得為證據之情形，
    而未於言詞辯論終結前聲明異議者，視為有前項之同意，同
    法第159 條之5 第1 項、第2 項亦有明文。本件證人即被害
    人丁○○及證人甲○○於警詢中之陳述，及卷附之丁○○之
    永豐商業銀行匯款委託書 (代支出傳票R3) 、行動電話號碼
    0000000000號通聯調閱查詢單、甲○○亞太行動寬頻電信行
    動電話服務申請書等各1 份，雖均係被告以外之人於審判外
    之書面陳述，然查無刑事訴訟法第159 條之1 至第159 條之
    4 之傳聞證據例外情形，且當事人均不爭執可作為證據使用
    ，依刑事訴訟法第159 條之5 第2 項之規定，本院審酌該證
    據作成之情況，認為適當，自得為證據。
貳、實體部分：
一、聲請簡易判決處刑意旨係以：被告乙○○與甲○○及丙○○
    等3 人明知國內社會上層出不窮之詐騙集團或不法份子為掩
    飾其不法行徑，多利用電話轉接或人頭電話之方式聯繫詐欺
    對象，以逃避追緝，可預見提供自己之行動電話號碼予他人
    使用，可能為他人用於財產犯罪之情形下，被告乙○○與李
    佩芳及丙○○等3 人竟因缺錢花用，而共同基於幫助他人犯
    罪之不確定故意，於民國96年4 月9 日，在高雄市鹽埕區工
    商展覽中心電腦資訊展，由甲○○以每組新臺幣（下同）39
    0 元向亞太行動寬頻股份有限公司（下稱亞太公司）申辦00
    00000000等3 組行動電話門號及手機後，交由丙○○以每組
    1,000 元之代價（共3,000 元）將上揭門號及手機售予真實
    姓名、年籍均不詳之成年男子使用，丙○○取得3,000 元之
    款項後即轉交予乙○○，而容任他人使用上開行動電話門號
    ，以行不法之事；嗣詐騙集團成員取得甲○○上開門號後，
    即基於意圖為自己不法所有，於96年5 月15日中午12時30分
    ，以上揭電話向丁○○佯稱：其郵局存摺、身分證遭詐騙集
    團冒用，需將存款轉存到指定帳戶內監管，以利檢察官監控
    云云，致丁○○陷於錯誤，遂於同日14時54分許，依詐騙集
    團指示匯款65萬至指定帳戶，因認被告乙○○涉刑法第30條
    、339 條第1 項之幫助詐欺取財罪嫌。
二、按「犯罪事實應依證據認定之，無證據不得認定犯罪事實」
    、「不能證明被告犯罪者，應諭知無罪之判決」，刑事訴訟
    法第154 條第2 項、第301 條第1 項分別定有明文。申言之
    ，犯罪事實之認定應憑證據，如未能發現相當證據，或證據
    不足以證明，自不能以推測或擬制之方法，作為裁判基礎（
    最高法院40年臺上字第86號判例意旨參照）；且認定犯罪事
    實所憑之證據，雖不以直接證據為限，間接證據亦包括在內
    ，然而無論直接證據或間接證據，其為訴訟上之證明，須於
    通常一般之人均不致有所懷疑，而得確信其為真實之程度者
    ，始得據為有罪之認定，倘其證明尚未達到此一程度，而有
    合理之懷疑存在而無從使事實審法院得有罪之確信時，即應
    由法院為諭知被告無罪之判決（最高法院76年臺上字第4986
    號判例意旨參照）。再者，依刑事訴訟法第161 條第1 項規
    定，檢察官對於起訴之犯罪事實，仍應負提出證據及說服之
    實質舉證責任。倘其所提出之證據，不足為被告有罪之積極
    證明，或其指出證明之方法，無從說服法院以形成被告有罪
    之心證，基於無罪推定之原則，自應為被告無罪判決之諭知
    （最高法院92年度臺上字第128 號判例意旨參照）。
三、檢察官認上訴人即被告（下稱被告）乙○○涉犯幫助詐欺取
    財罪嫌，無非以被害人丁○○於警詢中指述、證人甲○○、
    丙○○之證詞，及丁○○之永豐商業銀行匯款委託書 (代支
    出傳票R3) 、行動電話號碼0000000000號通聯調閱查詢單、
    甲○○亞太行動寬頻電信行動電話服務申請書等各1 份為主
    要依據。然訊據被告乙○○堅決否認有何幫助詐欺之犯行，
    辯陳：伊並未叫丙○○帶伊女兒甲○○去辦行動電話後賣給
    他人，伊係在丙○○帶甲○○去高雄市工商展覽中心辦門號
    賣給他人後，打電話給伊女兒甲○○時，經甲○○告知始知
    她們去賣門號，且伊隨即帶甲○○去派出所報案並要甲○○
    將門號停用等語，經查：
（一）上揭亞太公司0000000000等3 組行動電話門號、手機係丙○○帶同甲○○前往高雄市工商展覽中心所申辦，申辦後
      由丙○○以3,000 元賣予年籍姓名不詳之成年人，嗣有詐
      騙集團成員取得甲○○上開門號後，於96年5 月15日中午
      12時30分，以上揭電話向丁○○佯稱：其郵局存摺、身分
      證遭詐騙集團冒用，需將存款轉存到指定帳戶內監管，以
      利檢察官監控云云，致丁○○陷於錯誤，遂於同日14時54
      分許，依詐騙集團指示匯款65萬至指定帳戶等情，為被告
      乙○○所不爭執，核與證人即被害人丁○○、甲○○、丙○○之證述相合，並有卷附之丁○○之永豐商業銀行匯款
      委託書 (代支出傳票R3) 、行動電話號碼0000000000號通
      聯調閱查詢單、甲○○亞太行動寬頻電信行動電話服務申
      請書等各1 份在卷可稽（見本院卷第68頁至第71頁；警卷
      第13頁、第15頁），此部分情節堪認定屬實。
（二）又查證人即被告之女兒甲○○於警詢、本院審理時結證謂
      ：丙○○看報紙後與交易對象聯絡，並向其表示要帶其去
      辦手機、門號，其與丙○○及該交易對象就一同前往工商
      展覽中心辦理3 支手機含門號，且在車上時就已約定好價
      錢，最後以3,000 元將手機、門號賣給該交易對象，後因
      其父乙○○雖知道其外出，但並不知道其要去哪裡，在回
      途，其父乙○○遂打電話找其，問其在哪裡，其就向其父
      乙○○說其與丙○○去辦手機、門號，並且賣了該手機、
      門號，其父乙○○說她們可能被騙了等語（見本院卷第93
      頁、第94頁；警卷第6 頁），據此，堪認上揭手機、門號
      係由丙○○約同被告之女甲○○前往高雄市工商展覽中心
      所申辦並將之變賣與他人，而被告乙○○於事前則不知該
      情事之事實，又證人即被告之女兒甲○○於本院審理時復
      證謂：回到家後，丙○○就將3,000 元交給其父乙○○，
      其父乙○○隨即帶其等去七賢派出所報案，但是員警不受
      理，不過，員警叫其趕快去停話，其就向亞太公司要求停
      話等語（見本院卷第93頁、第94頁），再查證人即案發時
      七賢派出所員警陳啟瑞於本院審理時證陳：當時是晚間，
      有男有女數人到派出所來，渠等說要報案，其問情形如何
      ，被告說伊女兒辦理手機門號被騙，其問被告如何被騙，
      被告就說伊女兒看報紙就辦理手機門號被騙賣了錢，其表
      示這是伊女兒與對方同意的行為，如果反悔，可以去辦理
      手機的地方停話，在那邊辦的就回去那邊把契約終止，且
      工商展覽中心雖距離我們派出所很近，但是並不是其派出
      所管轄，渠等幾個人就吵吵鬧鬧、氣呼呼的跑出去了等語
      （見本院卷第96頁），次參以關於甲○○確曾於96年4 月
      9 日18時52分許去電亞太公司將上揭門號申請停話一事，
      業經本院電詢亞太公司屬實在卷（見本院卷第110 頁），
      是就被告乙○○於丙○○約同伊女兒甲○○申辦並變賣上
      揭手機門號之後，雖由丙○○處取得變賣手機、門號所得
      3,000 元，然隨即帶同甲○○於當日即至派出所報案告知
      警員關於丙○○、甲○○申辦並變賣上揭手機門號之經過
      ，並令甲○○電話申請停話等節，堪以認定，據此，衡之
      常情，倘被告乙○○確有為賺取金錢而使甲○○申請後變
      賣手機、門號之意思，伊實要無於丙○○、甲○○將變賣
      上揭手機、門號所得3,000 元交予伊時，猶冒該3,000 元
      恐將遭員警查扣之危險，而隨即至派出所向員警報案，並
      聽從員警之意見，立即要甲○○電告亞太公司將上揭門號
      予以停話之可能，是益徵被告乙○○應無使甲○○申辦並
      變賣該手機、門號予他人之意思；則被告乙○○上揭辯詞
      ，尚非不可採。至證人丙○○雖於本院審理時證稱：被告
      乙○○因缺錢，看報紙後與交易對象聯絡後，逼甲○○申
      辦並變賣手機、門號，然因被告乙○○沒空，就叫其帶同
      伊女兒甲○○前去工商展覽中心申請並變賣上揭手機、門
      號云云（見本院卷第91頁），然查，證人丙○○於本院審
      理時先證稱：被告乙○○拿1,000 元給其搭計程車帶伊女
      兒辦手機云云（見本院卷第91頁），卻另於本院審理時復
      證稱：被告乙○○沒有給其1,000 元搭計程車云云（見本
      院卷第92頁），是其證詞於審理中業已前後矛盾，又其於
      警詢時係證稱：係由其與刊登報紙廣告之人聯絡在電腦資
      訊展見面云云（見警卷第8 頁），則其於警詢之證詞，亦
      與其上揭於本院審理中之證述不合，則其證詞是否可信，
      並非無疑，自不得逕以證人丙○○上揭證詞，為不利於被
      告乙○○之認定；再者，上揭門號雖另於96年4 月9 日21
      時12分許經人去電亞太公司復話，然證人甲○○於本院審
      理時證述：其收到法院傳票時，又向亞太公司詢問，其才
      知道上揭門號遭人復話，可是，並不是其辦理復話等語（
      見本院卷第94頁），此外，亦復查無任何證據可證上揭門
      號係因被告乙○○之意思而申請復話，則就該門號在停話
      後又遭人復話乙節，亦無成為不利於被告乙○○判斷依據
      之餘地。
（三）綜上所述，本件檢察官所提出之直接、間接證據，既僅能
      證明有被害人丁○○因接獲以上揭門號撥打之電話而遭詐
      取金錢之事實，然無法證明被告乙○○有參與提供該門號
      供詐騙集團使用之事實，亦無法本於經驗法則與論理法則
      ，以邏輯推理及演繹作用，據以認定被告乙○○有何提供
      上揭門號供他人使用之行為，且被告乙○○之辯詞，尚非
      不可採，致本院難以獲致有罪判決之確切心證，逵諸上揭
      法條及判例意旨所揭示之無罪推定原則，被告乙○○犯罪
      即屬不能證明。本件原審未予詳查，遽對被告論罪科刑，
      尚有未合，被告乙○○上訴指摘原判決不當，為有理由，
      自應撤銷原判決，另為被告乙○○無罪之諭知。
四、末按法院得為簡易判決處刑者，以所科之刑係宣告緩刑、得
    易科罰金之有期徒刑及拘役或罰金為限；於檢察官聲請以簡
    易判決處刑之案件，經法院認應為無罪判決之諭知者，應適
    用通常程序審判之，刑事訴訟法第449 條第3 項、第451 條
    之1 第4 項但書第3 款、第452 條分別規定甚明。又地方法
    院簡易庭對被告為簡易判決處刑後，經提起上訴，而地方法
    院合議庭認應為無罪判決之諭知者，依同法第455 條之1 第
    3 項準用第369 條第2 項之規定意旨，應由該地方法院合議
    庭撤銷簡易庭之判決，改依第一審通常程序審判。其所為判
    決，應屬於「第一審判決」，檢察官仍得依通常上訴程序上
    訴於管轄第二審之高等法院（最高法院91年度臺非字第21號
    判例意旨參照）。本件被告既經本院認應為無罪之諭知，已
    不符合得為簡易判決處刑之情形，除撤銷原審判決外，並應
    逕行改依第一審通常程序判決之，檢察官如不服本判決，仍
    得於法定上訴期間內，向管轄之第二審法院提起上訴，併此
    敘明。
據上論斷，應依刑事訴訟法第452 條、第455 條之1 第3 項、第
369 條第1 項前段、第364 條、第301 條第1項，判決如主文。
本案經檢察官靳隆坤到庭執行職務。
中    華    民    國    98    年    3     月    31    日
                  刑事第十三庭  審判長法  官  簡志瑩
                                      法  官  曾子珍
                                      法  官  王參和
以上正本證明與原本無異。
如不服本判決應於收受送達後10日內向本院提出上訴書狀，並應
敘述具體理由；如未敘述上訴理由者，應於上訴期間屆滿後20日
內向本院補提理由書（均須按他造當事人之人數附繕本）「切勿
逕送上級法院」。
中    華    民    國    98    年    4     月    1     日
                                      書記官  陳惠玲


司法院資訊處製作；財團法人民間司法改革基金會備份。
